臺灣新竹地方法院刑事判決
111年度金訴字第205號
公  訴  人  臺灣新竹地方檢察署檢察官
被      告  黃麒  


上列被告因違反洗錢防制法等案件，經檢察官提起公訴（111年
度少連偵字第9號、111年度偵字第2333號、第3692號）及移送併
辦（111年度偵字第5423號），被告於本院準備程序中，就被訴
事實為有罪之陳述，經告以簡式審判程序之旨，並聽取檢察官及
被告之意見後，經本院合議庭評議裁定由受命法官獨任進行簡式
審判程序，並判決如下：
    主  文
戊○幫助犯洗錢防制法第十四條第一項之一般洗錢罪，處有期徒
刑貳月，併科罰金新臺幣壹萬元，罰金如易服勞役，以新臺幣壹
仟元折算壹日。緩刑貳年，並應依附件即本院一一一年度附民移
調字第八五號調解筆錄所示之內容履行。
    事  實
一、戊○依其智識經驗，雖可預見將其所有金融帳戶之存摺、金融
    卡及密碼提供非屬親故或互不相識之人使用，有遭他人利用
    作為財產犯罪所得財物匯入及提領工具之可能，並藉此達到
    掩飾詐欺犯罪所得去向之目的，使犯罪查緝更形困難，進而
    對該詐欺取財正犯所實行之詐欺取財及掩飾該詐欺犯罪所得
    去向之洗錢罪正犯施以一定助力，仍基於縱令他人以其所申
    辦之金融帳戶實行詐欺取財犯行、掩飾詐欺犯罪所得去向，
    亦均不違其本意之幫助犯意，於民國110年11月2日下午5時5
    2分許，至新竹市○區○○路000號之統一超商新世界門市，以
    店到店寄貨方式，將其所申辦之台北富邦商業銀行帳號000-
    00000000000000號帳戶（下稱富邦銀行帳戶）、中國信託商
    業銀行帳號000-000000000000號帳戶（下稱中信銀行帳戶）
    、上海商業儲蓄銀行帳號00000000000000號帳戶之資料交付
    予真實姓名年籍不詳之詐騙集團成員，而容任他人作為詐欺取
    財之工具。嗣該詐騙集團於取得本案富邦銀行及中信銀行帳
    戶提款卡、密碼等資料後，即共同意圖為自己不法之所有，基
    於詐欺取財之犯意聯絡，以附表所示之方式，分別詐騙如附
    表所示之人，致渠等皆因之陷於錯誤，而依指示於如附表所
    示之時間，將如附表所示之金額匯至上開帳戶內。嗣附表所
    示之人察覺有異，報警後始悉上情。
二、案經高雄市政府警察局岡山分局報告、乙○○、丙○○、甲○○訴
    由新竹市警察局第一分局報告、己○○訴由臺中市政府警察局
    烏日分局報告臺灣新竹地方檢察署檢察官偵查起訴及移送併
    辦。　　
    理  由
一、本件被告戊○所犯係死刑、無期徒刑、最輕本刑為3年以上有
    期徒刑以外之罪，其於準備程序中就被訴事實為有罪之陳述
    ，經法官告知簡式審判程序之旨，並聽取公訴人及被告之意
    見後，認宜為簡式審判程序，依刑事訴訟法第273條之1第1
    項規定，裁定進行簡式審判程序加以審理，則依據刑事訴訟
    法第273條之2、同法第159條第2項之規定，不適用傳聞法則
    有關限制證據能力之相關規定；並得依同法第310條之2之準
    用同法第454條之規定製作略式判決書（僅記載「證據名稱
    」），合先敘明。
二、上揭犯罪事實，業據被告戊○於本院準備程序及簡式審判程
    序中均坦承認罪，核與被害人黃沛宣、告訴人乙○○、丙○○、
    甲○○、己○○、於警詢中之證述、指述大致相符，並有被害人
    丁○○之ATM轉帳交易明細、詐騙集團成員來電紀錄截圖、受
    理詐騙帳戶通報警示簡便格式表、金融機構聯防機制通報單
    各1份、告訴人乙○○之ATM轉帳交易明細、受理詐騙帳戶通報
    警示簡便格式表、金融機構聯防機制通報單各1份、告訴人
    丙○○之中華郵政存簿儲金簿交易紀錄影本、受理詐騙帳戶通
    報警示簡便格式表各1份、告訴人甲○○之郵政自動櫃員機交
    易明細表、詐騙集團成員來電紀錄截圖、中華郵政存簿儲金
    簿交易紀錄影本、受理詐騙帳戶通報警示簡便格式表、金融
    機構聯防機制通報單各1份、告訴人己○○之轉帳交易成功畫
    面截圖、詐騙集團成員來電紀錄截圖、受理詐騙帳戶通報警
    示簡便格式表、金融機構聯防機制通報單各1份、被告所有
    之上開富邦銀行帳戶及中信銀行帳戶之開戶基本資料、交易
    明細各1份等件錄卷可佐，是被告上揭具任意性之自白，應
    與事實相符，可以採信。總此，本件事證已臻明確，被告犯
    行堪已認定，應依法予以論罪科刑。
三、論罪科刑：
（一）按行為人提供金融帳戶提款卡及密碼予不認識之人，非屬
      洗錢防制法第2條所稱之洗錢行為，不成立同法第14條第1
      項一般洗錢罪之正犯；如行為人主觀上認識該帳戶可能作
      為收受及提領特定犯罪所得使用，他人提領後即產生遮斷
      資金流動軌跡以逃避國家追訴、處罰之效果，仍基於幫助
      之犯意而提供，應論以幫助犯同法第14條第1項之一般洗
      錢罪（最高法院108年度台上大字第3101號刑事裁定意旨
      參照）。故核被告戊○所為，係犯刑法第30條第1項前段、
      洗錢防制法第14條第1項之幫助一般洗錢罪及刑法第30條
      第1項前段、第339條第1項之幫助詐欺取財罪。被告係以
      一行為而觸犯幫助一般洗錢及幫助詐欺取財之二罪名，為
      想像競合犯，應依刑法第55條規定，從一重之幫助一般洗
      錢罪處斷。
（二）又被告係基於幫助之犯意，而使詐欺集團取得本案上開金
      融機構帳戶之金融及密碼，為幫助犯，爰依刑法第30條第
      2項之規定，按正犯之刑減輕之。再按，犯前2條之罪，在
      偵查或審判中自白者，減輕其刑，洗錢防制法第16條第2
      項定有明文。經查，被告業於本院審理中就上開幫助一般
      洗錢犯行自白犯罪，爰依洗錢防制法第16條第2項規定，
      減輕其刑，並依法遞減之。
（三）爰以行為人責任為基礎，審酌被告得以預見將帳戶交付他
      人使用，可能因此幫助犯罪集團遂行詐欺犯罪及洗錢等犯
      行，竟因缺錢使用一時失慮，即將自己申辦之上開富邦銀
      行、中信銀行帳戶金融資料物件交予他人，使該詐欺集團
      成員得以作為對被害人及告訴人詐欺取財之工具，此非但
      徒增上開被害人及告訴人尋求救濟之困難，亦使詐欺集團
      得以遂行詐欺取財犯行，同使執法人員難以追查該集團成
      員之真實身分，其行為當無可取之處，惟念及被告犯後終
      能坦承全部犯行，並已與到庭之告訴人丙○○、己○○、被害
      人丁○○成立調解與和解，且就被害人丁○○部分業已履行完
      畢，此有本院111年度附民移調字第85號調解筆錄、111年
      度附民字第603號和解筆錄各1份（見本院卷第51至52頁、
      第129至130頁）附卷憑參，足見其犯後態度良好，應有悔
      意，加以被告本案幫助行為所涉之犯罪情節非鉅，前又未
      曾因故意犯罪受有期徒刑以上刑之宣告，此有臺灣高等法
      院被告前案紀錄表1份附卷足參，其素行良好，另兼衡被
      告自述大學畢業之智識程度，現於餐飲業打工，月收入約
      新臺幣（下同）2萬3,000元、未婚無子女、與母親同住、
      經濟狀況普通，有積欠就學貸款等一切情狀，量處如主文
      所示之刑，並就罰金部分諭知易服勞役之折算標準。　　
      　　　
（四）末查，被告前未曾因故意犯罪受有期徒刑以上刑之宣告，
      業如前述，其因一時失慮致為本案犯行，其所為固有不當
      ，惟考量被告確非詐欺告訴人等之正犯，又其終能坦承犯
      行，復已與到庭之告訴人、被害人成立調解，堪認已深切
      反省己身所為，是本院信被告經此偵審程序教訓，應已能
      知所警惕，並無再犯之虞，故本院認其所受宣告之刑以暫
      不執行為適當，爰依刑法第74條第1項第1款之規定，併予
      宣告緩刑2年，以啟自新。然為促使被告確實賠償上開告
      訴人所受損害，並兼顧告訴人丙○○、己○○之權益保護，爰
      依刑法第74條第2項第3款規定，諭知被告應依本院111年
      度附民移調字第85號調解筆錄內容，即如附件所示之內容
      履行。若被告違反上開所定負擔情節重大，足認原宣告之
      緩刑難收其預期效果，而有執行刑罰之必要，依刑法第75
      條之1第1項第4款規定，檢察官得聲請撤銷其緩刑之宣告
      ，併此敘明。
三、關於沒收部分
　　按犯第14條之罪，其所移轉、變更、掩飾、隱匿、收受、取
    得、持有、使用之財物或財產上利益，沒收之，洗錢防制法
    第18條第1項前段定有明文。再如共同犯罪，因共同正犯因
    相互間利用他方之行為，以遂行其犯意之實現，本於責任共
    同原則，有關犯罪所得，應於其本身所處主刑之後，併為沒
    收之諭知；然幫助犯則僅對犯罪構成要件以外之行為加以助
    力，而無共同犯罪之意思，自不適用責任共同原則，對於正
    犯所有因犯罪所得之物，無庸為沒收之宣告。查本件卷內尚
    無證據可認被告有分得詐欺集團成員之詐欺所得，亦未有因
    提供帳戶而獲有報酬之情，故本院自無從宣告沒收或追徵。
     
據上論斷，應依刑事訴訟法第273條之1第1項、第299條第1項前
段、第310條之2、第454條，判決如主文。
本案經檢察官陳興男提起公訴，檢察官翁旭輝移送併辦，檢察官
葉益發到庭執行職務。　　　　
中　　華　　民　　國　　111 　年　　7 　　月　　22　　日
                  刑事第七庭      法　官      王榮賓
以上正本證明與原本無異。
如不服本判決應於收受送達後20日內向本院提出上訴書狀，並應
敘述具體理由；其未敘述上訴理由者，應於上訴期間屆滿後20日
內向本院補提理由書（均須按他造當事人之人數附繕本）「切勿
逕送上級法院」。告訴人或被害人如對於本判決不服者，應具備
理由請求檢察官上訴，其上訴期間之計算係以檢察官收受判決正
本之日期為準。
中　　華　　民　　國　　111 　年　　7 　　月　　22　　日
                                  書記官      蘇鈺婷

附錄本案論罪科刑法條：
洗錢防制法第2條第2款
本法所稱洗錢，指下列行為：
二、掩飾或隱匿特定犯罪所得之本質、來源、去向、所在、所有
    權、處分權或其他權益者。　
洗錢防制法第14條第1項
有第二條各款所列洗錢行為者，處7年以下有期徒刑，併科新臺
幣5百萬元以下罰金。
刑法第339條第1項
意圖為自己或第三人不法之所有，以詐術使人將本人或第三人之
物交付者，處5年以下有期徒刑、拘役或科或併科50萬元以下罰
金。
刑法第346條第1項、第3項
意圖為自己或第三人不法之所有，以恐嚇使人將本人或第三人之
物交付者，處6月以上5年以下有期徒刑，得併科3萬元以下罰金
。
以前項方法得財產上不法之利益或使第三人得之者，亦同。
前2項之未遂犯罰之。
刑法第30條
幫助他人實行犯罪行為者，為幫助犯。雖他人不知幫助之情者，
亦同。
幫助犯之處罰，得按正犯之刑減輕之。

附表：
編號 告訴人/被害人 詐騙方式 匯款時間 匯入金額(新臺幣：元) 匯入帳戶 偵查案號 1 丁○○  詐騙集團成員佯裝大新書店客服人員，向被害人丁○○佯稱：因工作人員操作錯誤，訂單重複下單，須依指示解除設定云云，致被害人丁○○陷於錯誤，依指示匯款至被告所有之帳戶內。 110年11月4日20時55分許 2萬9,985元 被告所有之上開中信銀行帳戶 111年度少連偵字第9號 2 乙○○ 詐騙集團成員佯裝唐氏基金會工作人員，向告訴人乙○○佯稱：其先前捐款誤登資料，遭設定為一年捐款4萬8,000元，若欲解除信用卡扣款，須依指示操作云云，致告訴人乙○○陷於錯誤，依指示匯款致被告所有之帳戶內。 110年11月4日20時37分許 2萬9,986元 被告所有之上開富邦銀行帳戶 111年度偵字第2333號    110年11月4日20時40分許 2萬9,986元 被告所有之上開中信銀行帳戶     110年11月4日20時42分許 2萬39元   3 丙○○ 詐騙集團成員佯裝大新書店客服人員，向告訴人丙○○佯稱：因工作人員操作錯誤，訂單重複下單，須依指示解除設定云云，致告訴人丙○○陷於錯誤，依指示匯款至被告所有之帳戶內。 110年11月4日20時44分許 2萬9,987元 被告所有之上開富邦銀行帳戶  4 甲○○ 詐騙集團成員佯裝大新書店客服人員，向告訴人甲○○佯稱：因工作人員操作錯誤，訂單重複下單，須依指示協助其退款云云，致告訴人甲○○陷於錯誤，依指示匯款至被告所有之帳戶內。 110年11月4日20時56分許 2萬9,989元 被告所有之上開富邦銀行帳戶  5 己○○ 詐騙集團成員佯裝中國信託及郵局客服人員，向告訴人己○○佯稱：因其先前購買電影票時操作錯誤，信用卡將遭扣款，須依指示解除設定云云，致告訴人己○○陷於錯誤，依指示匯款至被告所有之帳戶內。 110年11月4日21時7分許 2萬9,963元 被告所有之上開富邦銀行帳戶 111年度偵字第3692號    110年11月5日1時41分許 1萬9,988元 被告所有之上開中信銀行帳戶  

附件：
一、被告願給付告訴人丙○○新台幣（下同）貳萬伍仟元整，給付
    方式如下：自民國（下同）111年6月15日起，以每月15日為
    一期，按期給付參仟元至清償完畢為止。如有一期未給付，
    視為全部到期，匯款至聲請人所指定之帳戶內。
二、被告願給付告訴人己○○新臺幣肆萬元整，給付方式如下：自
    111 年6 月15日起，以每月15日為一期，按期給付參仟元至
    清償完畢為止。如有一期未給付，視為全部到期，匯款至聲
    請人所指定之帳戶內。